【裁判字號】    92,保險簡上,1
【裁判日期】    920423
【裁判案由】    侵權行為損害賠償
【裁判全文】
臺灣臺北地方法院民事判決  九十二年度保險簡上字第一號
    上  訴  人  乙○○
    訴訟代理人  丙○○
    被上訴人    友聯產物保險股份有限公司
                            設台北市○○○路○段二一九號十二樓
    法定代理人  甲○○      住.
    訴訟代理人  丁○○      住台北市○○○路○段二一九號十二樓
右當事人間請求侵權行為損害賠償事件，上訴人對於中華民國九十一年十一月十九日
本院台北簡易庭九十一年度北保險簡字第七○號第一審判決提起上訴，本院判決如左
：
    主      文
原判決廢棄。
被上訴人在第一審之訴及假執行之聲請均駁回。
第一、二審訴訟費用由被上訴人負擔。
    事      實
甲、上訴人方面：
一、聲明：如主文所示。
二、陳述：除與原審判決書所載者相同茲予引用外，補稱：上訴人沒有闖紅燈。
三、證據：援用原審之立證方法。
乙、被上訴人方面：
一、聲明：駁回上訴。
二、陳述：除與原審判決書所載者相同茲予引用外，補稱：
          被上訴人所承保由訴外人嵇國忠駕駛之車號Ｔ二─七五一Ｏ號自用小客車
          沒有闖紅燈，所以是上訴人闖紅燈。
三、證據：援用原審之立證方法。
    理      由
一、本件被上訴人起訴主張：上訴人於民國九十年一月十日駕駛訴外人呂足額所有車
    號ＤＳ─六二七六號自用小客車，在台北市○○○路與敦化南路口，因闖紅燈，
    致撞損原告所承保被保險人魏明珠所有由訴外人嵇國忠所駕駛之車號Ｔ二─七五
    一Ｏ號自用小客車。系爭車號Ｔ二─七五一Ｏ號自用小客車之修理費用共計新台
    幣（下同）十一萬零三百五十元，被上訴人已本於保險責任理賠完畢，為此依侵
    權行為之法律關係及保險法第五十三條第一項代位權之規定，請求上訴人賠償十
    一萬零三百五十元，及自起訴狀繕本送達翌日即九十一年二月二十八日起至清償
    日止，按年息百分之五計算之利息等語。
    上訴人則以：上訴人於上開時地駕駛車號ＤＳ─六二七六號自用小客車並無闖紅
    燈，應係嵇國忠駕駛Ｔ二─七五一Ｏ號自用小客闖紅燈等語，資為抗辯。
二、查上訴人於九十年一月十日零時四十五分許，駕駛呂足額所有車號ＤＳ─六二七
    六號自用小客車，沿台北市○○○路西向東行駛，至忠孝東路、敦化南路口時，
    與沿敦化南路南向北行駛快車道外側車道，被上訴人所承保而由嵇國忠駕駛魏明
    珠所有系爭Ｔ二─七五一Ｏ號自用小客車發生碰撞，因而致車號ＤＳ─六二七六
    號自用小客車右前車身（含車門、葉子板、保險桿）凹損、車號Ｔ二─七五一Ｏ
    號自用小客車之前車頭凹損（含保險桿、引擎蓋、油箱、燈組等）等情，為兩造
    所不爭執，並有道路交通事故調查報告表、交通事故談話紀錄表、照片數禎影本
    附卷可佐，堪信為真實。又被上訴人主張其所承保之系爭車號Ｔ二─七五一Ｏ號
    自用小客車，修理費共計十一萬零三百五十元，被上訴人並已理賠被保險人魏明
    珠之事實，已提出汽車保險理賠計算書、汽車肇事賠償給付結案同意書、行車執
    照、估價單各一件為證，上訴人除辯稱其並無闖紅燈外，對其餘事實並不爭執，
    亦堪信屬實。
三、本件被上訴人主張上訴人於上開時、地闖紅燈，而依侵權行為之法律關係及保險
    法第五十三條第一項代位權之規定，請求上訴人賠償，然上訴人否認應負損害賠
    償責任，並辯稱其無闖紅燈。是本件應審究者，為上訴人是否構成侵權行為？按
    因故意或過失，不法侵害他人之權利者，負損害賠償責任，民法第一百八十四條
    第一項前段定有明文，被上訴人主張上訴人構成侵權行為，為上訴人所否認，自
    應由被上訴人就上訴人有何故意或過失不法侵害權利之行為，負舉證之責。被上
    訴人主張上訴人闖紅燈撞損其承保之系爭車號Ｔ二─七五一Ｏ號自用小客云云，
    固據其聲請訊問證人嵇國忠為證，惟查：
  (一)證人嵇國忠雖到庭證稱：「．．．，煞車聲是跟我同向的另外一部計程車的煞車
    聲，當時計程車本來停在我的左邊，跟我一起等紅燈，紅燈轉綠燈時，計程車與
    我同時起步，我看不到左邊的來車，計程車看得到左邊衝出來的車子，所以計程
    車他緊急煞車，我因看不到左邊來車，但因計程車煞車慢下來，我才看到左邊來
    車，我就緊急煞車停下來，呂美玲的車子從左邊直接撞到我的車，．．．。撞擊
    時，我的車子是靜止狀態車速為零。我的車子撞擊點是左前車頭，正前方完全沒
    有損壞。」云云（參見原審卷第七五頁），然其證述車號ＤＳ─六二七六號自用
    小客車撞及靜止狀態中之車號Ｔ二─七五一Ｏ號自用小客車之左前車頭云云，與
    其於車禍當日所述：「．．．，我當時見狀已不及煞停，．．前車頭與該自小客
    之右前葉子板發生碰撞而肇事。」（參見原審卷第六二頁交通事故談話紀錄表）
    不符。又其證述撞擊點在系爭車號Ｔ二─七五一Ｏ號自用小客車左前車頭，該車
    正前方完全沒有損壞云云，則倘其所述屬實，則該車右前車頭應無受損，然被上
    訴人所提出之估價單修護之項目包括該車右前車頭部分，故其證詞與估價單之記
    載亦有未合。且依原審卷第六三、六四頁所附道路交通事故調查報告表所載系爭
    車號Ｔ二─七五一Ｏ號自用小客車係前車頭凹損，而系爭車號ＤＳ─六二七六號
    自用小客車係右前車身凹損，堪認本件為系爭車號Ｔ二─七五一Ｏ號自用小客車
    之前車頭撞及車號ＤＳ─六二七六號自用小客車之右前車身，而證人嵇國忠證述
    車號ＤＳ─六二七六號自用小客車撞及靜止狀態中之車號Ｔ二─七五一Ｏ號自用
    小客車左前車頭云云，顯不可採。
  (二)次查，系爭車號Ｔ二─七五一Ｏ號自用小客車與車號ＤＳ─六二七六號自用小客
    車發生車禍時之路口號誌，經證人即警員陳文輝到庭證述：「．．，我是車禍處
    理小組，當天我勤務的時間晚上十一點到第二天凌晨三點，車禍事故當時我開車
    巡邏．．．，我剛好從安和路右轉敦化南路，到敦化南路與忠孝東路的交會口時
    ，我當時是在慢車道上等紅燈，當時路口號誌南北向是紅燈，東西向是綠燈，聽
    到煞車聲，兩秒後聽到撞擊聲，然後號誌還沒有變，約再過二、三秒後南北向的
    號誌燈才變為綠燈，．．．，而嵇國忠行車方向跟我一樣，所以我能確定是嵇國
    忠闖紅燈」等語明確（參見原審卷第七四頁）。證人嵇國忠雖證稱其係於紅燈轉
    換為綠燈後始起步駕駛車號Ｔ二─七五一Ｏ號自用小客車穿越忠孝東路云云，然
    證人嵇國忠為駕車之人，衡情無自承闖紅燈之可能，且其證詞與較無利害關係之
    警員陳文輝證述之情節不符，其證詞又有上揭(一)所述前後不一致，及與事實不符
    之處，是尚難憑證人嵇國忠之證詞即認上訴人闖紅燈。
  (三)另查，嵇國忠因本件車禍事故遭交通部公路局台北監理所基隆監理站處罰鍰三千
    六百元，嵇國忠聲明異議，經臺灣士林地方法院交通事件九十年度交聲字第二
    五號裁定將交通部公路局台北監理所基隆監理站於九十年五月九日所為之處分（
    原處分案號：基監字第裁四二─ＡＢＶ九三Ｏ二三六號）撤銷，並另為不罰之裁
    定，其理由為：「查原處分機關以本件交通違規案件，異議人嵇國忠曾提出申訴
    ，經舉發機關函覆違規屬實，據以裁罰，固非無見，惟查異議人闖紅燈之違規事
    實，係台北市政府警察局大安分局車禍事故處理人員即陳文輝警員根據現場相關
    跡證舉發，有舉發通知單影本、台北市警察局大安分局九十年六月十一日北市警
    安分交字第九Ｏ六二二五二ＯＯＯ號函在卷可稽，依該函載稱：『嵇君（異議人
    ）闖紅燈之違規事實係警員陳文輝駕巡邏車行經該路口目睹所見，並經肇現場及
    雙方當事人陳述分析研判舉發』，但證人陳文輝警員於本院審理時卻陳稱：『當
    天執行汽車巡邏勤務，到忠孝東路、敦化南路南向北慢車道，我聽到煞車聲接著
    是撞擊聲，當時南向北是紅燈，南向北轉成綠燈後，我開警車到敦化南路東側安
    全島並停在安全島旁邊，看見二部小客車停在路口中央，下車詢問車禍情形，得
    知一部為南向北、一部為西向東，當場告知南向北行駛的駕駛人嵇國忠他違規闖
    紅燈，但嵇國忠認為他是綠燈，我就當場處理肇事現場，照相、畫現場圖、製作
    筆錄及與談話紀錄』、『當時天色很暗，無法清楚看出嵇國忠有無闖紅燈，只能
    依照當時南向北號誌是紅燈，所以認為嵇國忠闖紅燈』、『此函（上函）非我經
    辦，我不清楚』等語，可見上函所述『異議人闖紅燈陳文輝警員目睹所見』與實
    情不符，堪認陳文輝警員並未親眼目睹異議人闖紅燈，而係依現場情況推定而舉
    發異議人闖紅燈之事實。按交通違規事實，應按證據認定之，無證據不得推定其
    交通違規事實，為道路交通管理處罰條例第八十九條準用刑事訴訟法第一百五十
    四條所明定，本件既無證據足證被告確有闖紅燈之事實，自不得對異議人以『闖
    紅燈』之違規行為裁罰，原處分機關以異議人違反道路交通管理處罰條例第五十
    三條規定，處罰鍰新台幣三千六百元，並記違規點數三點，即有未合，原處分既
    有不當，應由本院將原處分撤銷，為異議人不罰之裁定，以資適法。」，惟查，
    上開裁定係以警員未目睹嵇國忠闖紅燈，不得推論其交通違規為由，而為嵇國忠
    不罰之裁定，但該裁定並未認定上訴人有無闖紅燈，況證人陳文輝已到庭結證稱
    其聽到撞擊聲時，南北向即嵇國忠同向的號誌為紅燈，約再過二、三秒後南北向
    的號誌燈才變為綠燈等語明確，自不足以據此推斷上訴人於上開時、地闖紅燈，
    附此敘明。
  (四)況依證人陳文輝證述：在本件車禍發生後約二、三秒，南北向之路口號誌方轉換
    為綠燈等語，參以事故現場圖所示上訴人已穿越該路口一半以上，則依市區車輛
    行駛之速度限制時速四十公里，或上訴人於警訊時所述之時速三十公里計算，倘
    非因本件車禍之發生，上訴人於二、三秒內，應已通過或幾近通過台北市○○○
    路、忠孝東路口，自難認上訴人有何不法之故意或過失侵權行為。被上訴人就其
    主張上訴人闖紅燈之事實，復未另行舉證證明以實其說，洵無足取。
四、綜上所述，上訴人抗辯其無闖紅燈自屬可信，被上訴人主張上訴人闖紅燈不法侵
    害被上訴人承保之車號Ｔ二─七五一Ｏ號自用小客車云云，為不足採，應認本件
    侵權行為不成立。從而，被上訴人本於侵權行為之法律關係及保險法第五十三條
    第一項代位權之規定，請求上訴人給付十一萬零三百五十元，及自起訴狀繕本送
    達翌日即九十一年二月二十八日起至清償日止，按年息百分之五計算之利息，為
    無理由，不應准許。其假執行之聲請亦失所附麗，應併予駁回。原審判命上訴人
    給付並為假執行之宣告，自有未洽。上訴意旨指摘原判決不當，求予廢棄改判，
    為有理由。自應由本院予以廢棄改判，如主文第二項所示。
五、據上論結，本件上訴為有理由，依民事訴訟法第四百三十六條之一第三項、第四
    百五十條、第七十八條判決如主文。
中      華      民      國    九十二    年      四      月    二十三    日
                              民事第五庭審判長法官  吳青蓉
                                              法官  賴劍毅
                                              法官  羅富美
右判決正本係照原本作成。
本件判決不得上訴。
中      華      民      國    九十二    年      四      月    二十三    日
                                        法院書記官  郭錦賢


司法院資訊處製作；財團法人民間司法改革基金會備份。
